高雄高等行政法院裁定
　　　　　　　　　　　　　　　　　　　　96年度停字第29號
聲　請　人　國防部海軍司令部
代　表　人　甲○○　司令
訴訟代理人　徐克銘　律師
　　　　　　洪大植　律師
相　對　人　高雄市稅捐稽徵處
代　表　人　乙○○　處長
訴訟代理人　丙○○
上列當事人間因地價稅事件，聲請人聲請停止原處分之執行。本
院裁定如下：
    主  文
聲請駁回。
聲請程序費用由聲請人負擔。
    理  由
一、按「行政訴訟繫屬中，行政法院認為原處分或決定之執行，
    將發生難於回復之損害，且有急迫情事者，得依職權或依聲
    請裁定停止執行。但於公益有重大影響，或原告之訴在法律
    上顯無理由者，不得為之。」行政訴訟法第116條第2項定有
    明文。又所謂難以回復之損害，係指其損害不能回復原狀，
    或不能以金錢賠償，或在一般社會通念上，如為執行可認達
    到回復困難之程度而言。
二、本件聲請人聲請意旨略以：（一）相對人於民國（下同）95
    年11月20日以高市稽法字第0952901067號復查決定書，核定
    補徵聲請人管有之高雄市左營區○○○段30-1、33、162-2
    、163-1、164-1、167-2、170、176-3、179、182-1、213、
    213-3、214地號等14筆國有土地，87年至91年地價稅分別為
    新台幣（下同）6,655,040元、6,130,948元、6,027,884元
    、5,192,229元及4,387,903元，並課徵92年度地價稅4,287,
    592元、93年地價稅4,444,025元及94年地價稅5,956,308元
    。聲請人不服，對之提起訴願，經遭決定駁回，遂提起行政
    訴訟，經鈞院以96年度訴字第692號受理在案。（二）按行
    政訴訟法第116條第2項、第5項規定：「行政訴訟繫屬中，
    行政法院認為原處分或決定之執行，將發生難於回復之損害
    ，且有急迫情事者，得依職權或依聲請裁定停止執行。但於
    公益有重大影響，或原告之訴在法律上顯無理由者，不得為
    之。」「停止執行之裁定，得停止原處分或決定之效力、處
    分或決定之執行或程序之續行之全部或部分。」從而原處分
    之執行若將發生難以回復之損害，且有急迫情事者，鈞院自
    應依職權或依聲請裁定停止執行。次按「關於本章之執行，
    除本法另有規定外，準用強制執行法之規定。」「債務人管
    有之公用財產，為其推行公務所必需或其移轉違反公共利益
    者，債權人不得為強制執行。關於前項情形，執行法院有疑
    問時，應詢問債務人之意見或為其他必要之調查。」分別為
    行政執行法第26條及強制執行法第122條之3所規定。基此，
    欲對行政機關所掌管之財產為執行，需該財產並非為其推行
    公務所必須，或其移轉不違反公共利益者，始得為之。此乃
    因行政機關通常均係國家或地方自治團體為達成特定行政目
    的所設立之獨立組織體。行政機關既係為特定行政目的所成
    立，而國家交予該行政機關所管有之財產，通常均係為推行
    、達成該特定行政目的所必須，俾直接或間接保障人民權益
    ，從而為免該行政目的無所達成，而導致人民權益直接或間
    接受到損害，方有此一規定。復因行政機關既屬國家或地方
    自治團體所設立，自無須擔憂其有脫產或其他無法執行之情
    形，縱暫不予執行而待處分之效力確定後，再依確定裁判之
    內容續行相關程序，亦與公共利益無違。（三）聲請人為一
    行政機關並無疑問，聲請人設立之目的，係因國防部為辦理
    海軍事務所設立，專責處理中華民國海軍事務，職掌政治作
    戰、艦艇檢驗、作戰整備、部隊訓練及軍事情報分發運用等
    等，其管有之財產不論動產、不動產亦或是金錢皆屬公用財
    產，且為處理上開事務所必需，若遭行政執行無從為公務使
    用，則難以達到聲請人設立之目的，對公共利益有所損害，
    並可能危害國家安全。且依現行國有財產法規定，各機關部
    隊使用之國有財產自屬公用財產，且為執行公務所必需，應
    不得執行。就不動產而言，聲請人管理之土地主要用途為供
    航機下滑道及戰時軍墓勤務使用，屬國防軍事要地（此查高
    雄市政府都市發展局93年3月9日高市都發開字第B02449號文
    ，明白指出本件上開土地俱屬軍事機關用地），自為推行公
    務所必要，所屬房舍亦俱為營區軍事、行政目的所必須，似
    應不得就此為行政執行。就動產而言，聲請人所掌管之動產
    ，若非槍砲、彈藥．．．等軍事設備，則係為達成特定軍事
    目的或一般行政行為所必須，均屬直接或間接為推行公務所
    必要。且所有預算，均係由行政院編列、立法院審核通過，
    並非國營機關事屬顯然，所有預算自屬為執行公務所必要，
    應無疑問，若遭行政執行，則其移轉均屬違反公共利益。按
    聲請人所屬財產，無論係不動產、動產，如前所述俱屬為執
    行公務所必要，今若遭法院執行，相關公務自不得不為之停
    擺，其有妨礙於公共利益是屬顯然。且聲請人並非一般行政
    機關，而係執掌中華民國海軍軍事事務之專責機關，負責防
    衛我國海上國防安全，其所管有之財產若遭執行，自有礙行
    政、軍事業務之達成，於國防安全生難以回復之損害，自有
    急迫情形，應暫緩執行云云。爰依行政訴訟法第116條第2項
    前段規定，請求在鈞院96年度訴字692號營業稅事件行政爭
    訟確定前，停止相對人95年11月20日高市稽法字第09529010
    67號復查決定之執行等語。
三、本件聲請人不服相對人對其管有之上開土地補徵87年至91年
    度地價稅及開徵92年地價稅，合計88,593,809元之課稅處分
    ，申請復查，案經相對人93年7月15日高市稽法字第0930030
    838號復查決定重行核定以：「87年9,354,201元、88年9,34
    5,201元、89年9,276,250元、90年9,198,298元、91年9,198
    ,298元、92年9,198,298元，合計55,579,546元。」聲請人
    仍不服，提起訴願，經高雄市政府94年6月17日高市府法1字
    第0940029457號訴願決定以：「原處分撤銷，由原處分機關
    於2個月內另為適法之處分。」在案。相對人又據以辦理重
    核，重行核定以：「87年6,655,040元、88年6,130,948元、
    89年6,027,884元、90年5,192,229元、91年4,387,903元、
    92年度4,287,592元，合計32,681,596元」在案；又上開土
    地93年地價稅經相對人核課為9,669,333元，聲請人不服，
    申請復查，未獲變更，提起訴願，經高雄市政府94年8月1日
    高市府法1字第0940037373號訴願決定以：「原處分撤銷，
    由原處分機關另為適法之處分。」在案。相對人據以辦理重
    核，重行核定93年地價稅4,444,025元；另相對人核定聲請
    人上開土地94年度地價稅9,669,333元，聲請人亦表不服，
    申請復查，亦經相對人重行核定94年地價稅5,956,308元在
    案。聲請人對上開土地87年至94年地價稅之復查（重核）決
    定（案號均為95年11月20日高市稽法字第0952901067號），
    均表不服，提起訴願，經遭高雄市政府96年6月13日高市府
    法1字第0960030774號訴願決定駁回等情，有上開各階段復
    查決定書、訴願決定書等附於調閱之本院96年度訴字第692
    號地價稅案件原處分卷可稽，應堪認定。
四、經查，聲請人雖以前揭情詞聲請停止相對人95年11月20日高
    市稽法字第0952901067號復查決定之執行。惟按，原處分或
    決定之執行，除法律另有規定外，不因提起行政訴訟而停止
    ，為行政訴訟法第116條第1項所明定。而執行之標的為金錢
    ，屬於金錢給付之執行，將來仍可以金錢償還，如經執行，
    尚難認將發生難於回復之損害（最高行政法院90年度裁字第
    145號裁定參照）。經查本件聲請人係就相對人對其管有之
    上開國有土地補徵87年至91年地價稅及課徵92年、93年、94
    年之地價稅處分（即95年11月20日高市稽法字第0952901067
    號復查決定），聲請停止執行，然查上開處分係命聲請人給
    付金錢之處分，縱不停止執行，於一般社會通念上，亦不會
    達到回復困難之程度。至行政執行法第26條規定：「關於本
    章之執行，除本法另有規定外，準用強制執行法之規定。」
    基此，有關公法上金錢給付義務之執行，係準用強制執行法
    第2章第6節即同法第122條之1至第122條之4有關對於公法人
    財產執行之規定。則依強制執行法第122條之1第1項及第122
    條之3第1項：「關於金錢請求權之強制執行，債務人為中央
    或地方機關或依法為公法人者，適用本節之規定，但債務人
    為金融機構或其他無關人民生活必需之公用事業者，不在此
    限。」「債務人管有之公用財產，為其推行公務所必須或其
    移轉違反公共利益者，債權人不得為強制執行。」可知各該
    規定僅係公法上金錢債權之執行準用強制執行法有關對於公
    法人財產之執行問題，換言之，此乃屬於強制執行程序開始
    後，有關執行方法亦即執行標的物範圍所為之限制，尚非不
    可對行政機關為強制執行之聲請。因此，聲請人管有之公用
    財產，日後倘有強制執行法第122條之3所規定不得強制執行
    之情形而遭強制執行者，當屬向執行機關聲明異議之問題，
    要與行政訴訟法第116條第2項停止執行之要件無涉，是聲請
    人執為聲請停止執行之理由，顯有誤會。況依強制執行法第
    122條之2規定：「執行法院應對前條債務人先發執行命令，
    促其於30日內依照執行名義自動履行或將金錢支付執行法院
    轉給債權人。債務人應給付之金錢，列有預算項目而不依前
    項規定辦理者，執行法院得適用強制執行法第115條第1項、
    第2項規定，逕向該管公庫執行之。」復參酌辦理強制執行
    事件應行注意事項第65條之1第3款規定：「債務人為政府機
    關或其他公法人時，如其應給付之金錢，不在原列預算項目
    範圍內，應由該機關於原列預算內之預備金項下支付或另行
    辦理預算法案撥付。」之意旨觀之，則關於本件地價稅之執
    行，當可本於上開法規意旨依編列之預算執行之，因此，本
    件縱予執行，在一般社會通念上，亦得以金錢賠償，尚不致
    發生難於回復之損害，要與公共利益無涉，亦無有何急迫情
    事。從而，聲請人聲請停止原處分之執行，即與行政訴訟法
    第116條第2項之要件不合，不應准許。
五、依行政訴訟法第104條、民事訴訟法第95條、第78條，裁定
    如主文。
中　　華　　民　　國　　96　　年　  10　　月　 31  　 日
                  第三庭審判長法  官　邱政強
                              法  官　李協明
                              法  官　詹日賢
以上正本係照原本作成。
如不服本裁定，應於裁定送達後10日內以書狀敘明理由，經本院
向最高行政法院提出抗告（須按對造人數附具繕本）。
中　　華　　民　　國　　96　　年　  10　　月　 31  　 日
　　　　　　　　　　　　　　　書記官  林幸怡
